【裁判字號】    89,婚,317
【裁判日期】    891031
【裁判案由】    履行同居
【裁判全文】
臺灣雲林地方法院民事判決  八十九年度婚字第三一七號
    原      告  乙○○
    被      告  甲○○
右當事人間請求履行同居事件，本院判決如左：
    主    文
被告應與原告同居。
訴訟費用由被告負擔。
    事    實
甲、原告方面：
    一、聲明：如主文所示。
    二、陳述：
       （一）兩造於民國（下同）八十六年三月二十四日結婚，被告於八十七年九
             月間藉口要返回桃園中壢娘家暫住一星期，詎期間過後仍未返家且至
             酒家上班，雖經原告偕同父親同往中壢請求其返家同居，仍遭拒絕，
             顯然違背同居義務。
       （二）否認被告所稱恐嚇事實。
    三、證據：提出戶籍謄本、受理查尋人口案件登記表、存證信函為證。
乙、被告方面：
    一、聲明：原告之訴駁回。
    二、陳述：兩造結婚後，原告並無正當工作，為負擔家計，被告乃在外工作。嗣
        因被告母親腳傷，臥病在床，無人照顧奉養，被告遂返回桃園娘家一方面照
        顧母親，一方面謀職上班，原告對此知之甚詳。被告返回娘家期間，原告亦
        曾多次前來探望，詎原告為謀與被告離婚，竟向警方謊報被告失蹤，要求協
        尋。原告甚至在外宣稱要將被告之妹先姦後殺，並要放火燒被告娘家房屋等
        恐嚇言語，令被告心生畏懼，精神遭受重大打擊，原告前述行為，以致被告
        不能與之同居，被告實有民法第一千零一條但書所稱不能同居之正當理由。
    三、證據：提出診斷證明書為證。
    理    由
一、原告主張兩造夫妻關係現仍存續中，被告於八十七年九月間離家返回中壢娘家居
    住，迄今不履行同居義務之事實，業據原告提出戶籍謄本、存證信函為證，復為
    被告所不爭執，自屬真實。本件應究明者，厥為被告有無拒絕同居之正當理由？
二、按「夫妻互負同居之義務。但有不能同居之正當理由者，不在此限。」民法第一
    千零零一條訂有明文。此夫妻互負同居義務，是婚姻關係中夫妻在人倫秩序上本
    質的義務，在婚姻關係存續中，即自結婚時起，以至婚姻關係消滅時止，應一直
    繼續存在。夫妻之一方有正當之理由雖可不負同居義務，而為事實上之別居，但
    應認在婚姻關係存續中，別居僅有暫時性，乃一時免除同居義務，於別居原因消
    滅後，即應履行同居，始不違反婚姻本質即互負同居之義務。經查：被告辯稱其
    母親目前腳傷須人照顧等情，固有驗傷診斷證明書一紙附卷可稽，然該傷勢是否
    危急至須人日夜不離照顧，不無疑問；況且被告尚有妹妹與母親同住，為被告所
    是承，則被告仍可於星期例假日或母親病情穩定之際，由妹妹幫忙照料母親，而
    返回雲林縣與原告履行同居義務，其捨此不為，自八十七年九月至今，僅返回雲
    林縣同居第二次，且均未過夜，前揭所辯即非不能同居之正當理由。至被告稱：
    原告恐嚇要將其妹妹先姦後殺並放火燒毀房屋云云，為原告所否認，被告復無法
    舉證以實其說，則其所辯尚難信為真實。綜上所述，本件被告前開抗辯均不足採
    ，原告以兩造仍為夫妻，訴請被告履行同居義務為有理由，應予准許。
三、據上論結，本件原告之訴為有理由，依民事訴訟法第七十八條判決如主文。
中      華      民      國    八十九    年      十      月    三十一    日
                                      臺灣雲林地方法院民事庭
~B法      官  鍾貴堯
右為正本係照原本作成。
如對本判決上訴，應於判決送達後二十日內向本院提出上訴狀。（須附繕本）
中      華      民      國    八十九    年      十      月    三十一    日
~B法院書記官  劉興錫


司法院資訊處製作；財團法人民間司法改革基金會備份。
